臺灣高雄地方法院刑事判決　　　　　　　　　　　　九十二年度易字第二三七九號
　　公　訴　人　臺灣高雄地方法院檢察署檢察官
　　被　　　告　丙○○
右列被告因竊盜案件，經檢察官提起公訴（九十二年度偵字第二○一六四號），本院
判決如左：
    主  文
丙○○無罪。
    理  由
一、公訴意旨略以：被告丙○○意圖為自己不法之所有，於民國九十二年九月三十日
    （起訴書誤繕為同年月二十日）下午四時許，在高雄市三民區○○○路二一八號
    前，竊取案外人顏克霖所有交由被害人乙○○使用之車牌號碼ＺＫＳ—八０一號
    輕型機車一部，得手後將車牌拆下置在機車前置物箱留供己用。嗣於九十二年十
    月一日二十一時五十五分許，騎乘前開竊得機車行經高雄縣鳳山市○○路、凱旋
    路口處時，適高雄縣政府警察局鳳山分局新甲派出所主管王威程、員警黃朝新執
    行防搶巡邏勤務行經該處，發現丙○○所騎乘之機車未懸掛車牌認為有異，乃示
    意丙○○停車受檢，詎被告丙○○因作賊心虛，先假意配合停車以轉移王威程、
    黃朝新注意力，旋即加速逃離，經員警黃朝新等人追至同市○○路三一七巷「春
    田市」大樓中庭前始逮捕被告丙○○，因認被告丙○○涉犯刑法第三百二十條之
    竊盜罪云云。
二、按犯罪事實應依證據認定之，無證據不得認定犯罪事實；又不能證明被告犯罪者
    ，應諭知無罪之判決，刑事訟訴法第一百五十四條第二項、第三百零一條第一項
    分別定有明文。次按認定不利於被告之事實，須依積極證據，苟積極證據不足為
    不利於被告事實之認定時，被告之抗辯或反證縱屬虛偽，仍不能以此資為積極證
    據應予採信之理由，即應為有利於被告之認定，更不必有何有利之證據；又事實
    之認定，應憑證據，如未能發現相當之證據，或證據不足以證明，自不能以推測
    或擬制之方法，以為裁判之基礎；且認定犯罪事實所憑之證據，無論直接或間接
    證據，其為訴訟上之證明，須達於通常一般之人均不致有懷疑，而得確信其為真
    實之程度者，始得據為有罪之認定，倘其證明尚未達到此一程度，而有合理之懷
    疑存在時，尚難為有罪之認定基礎（最高法院三十年上字第四八二、三十年上字
    第八一六號、四十年台上字第八六號、七十六年台上字第四九八六號判例參照）
    。
三、公訴意旨認被告丙○○涉犯刑法第三百二十條第一項之竊盜罪嫌，係以查獲員警
    即證人王威程、黃朝新之證述，及高雄縣政府警察局鳳山分局新甲派出所列印之
    車輛竊盜、車牌失竊資料個別查詢報表—查詢車輛認可資料、高雄市政府警察局
    三民第一分局車輛協尋證明單、機車相片二張及被害人乙○○出具之贓物領結各
    一紙，為其論罪依據。訊據被告丙○○堅詞否認有何竊盜犯行，並以車牌號碼Ｚ
    ＫＳ─八○一號輕型機車不是其偷的，是其於九十二年十月一日晚間，在高雄縣
    鳳山市○○路五九○巷三號「藍語網咖」向綽號「阿生」之朋友所借，「阿生」
    以鎖匙發動機車後，才將機車借其騎乘，當時機車就未懸掛車牌等語置辯。
四、經查：
  (一)被告丙○○於警詢、偵查及本院審理中始終否認其有何竊盜犯行，而車牌號碼Ｚ
    ＫＳ─八○一號輕型機車係被害人乙○○所持有，於九十二年九月三十日下午四
    時五十三分許，在高雄市三民區○○○路二一八號前遭竊之事實，已據被害人乙
    ○○於警詢中指述明確，並有車輛竊盜、車牌失竊資料個別查詢報表—查詢車輛
    認可資料、高雄市政府警察局三民第一分局車輛協尋證明單及被害人乙○○領回
    失竊物品而出具之領結在卷可按，足見上開機車確係於被害人乙○○指訴之時間
    及地點失竊之事實，固堪信為真實。
  (二)被告丙○○係於同年十月一日晚間十時十分許，騎乘上開機車在高雄縣鳳山市○
    ○路三一七巷口為警查獲之事實，已據被告於警詢、偵查及本院審理時供認不諱
    ，並經查獲員警王威程、黃朝新於偵查中證述屬實。本件被告騎乘該車被查獲之
    時間既與被害人王婉儀失竊車輛之時間及地點不同，尚難認被告係竊盜之現行犯
    ，且依被告所陳，其取得車輛之地點係在高雄縣鳳山市○○路五九○巷三號「藍
    語網咖」，亦與被害人失竊車輛之處所迥異，自難僅因車輛係在被告駕駛中被警
    查獲，遽認被害人失竊之車輛即係被告所竊取。
  (三)被告自警詢、偵查本院審理中始終否認該車為其所竊，並一再指出該車係其向綽
    號「阿生」之朋友所借，且員警亦曾帶同被告被告至上址「藍語網咖」找尋「阿
    生」未獲，此據證人黃朝新警員證述在卷（見偵查卷第二十二頁背面），雖被告
    未能明確供出「阿生」之真實姓名及年籍資料，惟此中原因或係被告的確不知，
    或係被告另有隱情，或係被告不願使該位友人陷於刑事訴追，尚難以其未能明確
    供出該車之來源，認其抗辯不可採而逕自推測該車係被告所竊取而得。
五、綜上所述，本件被害人乙○○之指訴、車輛竊盜車牌失竊資料個別查詢報告表、
    車輛協尋證明單各一紙、相片二張及扣案之機車鎖匙一支等情，均僅得證明被害
    人乙○○失竊該車。而被告騎乘該失竊車輛被查獲，亦僅能證明被告持有被害人
    乙○○之機車，尚難本此間接證據推認被告即有行竊之事實。又縱認被告之抗辯
    不可採信，除非有積極證據存在，而得證明被告確有行竊之事實，否則，即應為
    有利於被告之認定。此外，復查無其他積極證據足資認定被告有何公訴人所指之
    竊盜犯行，依前揭法條規定及判例意旨，自應為被告無罪之諭知。至被告自承借
    得該車時並未懸掛車牌，是否知悉其所騎乘之上開機車係屬贓物，而另涉犯刑法
    第三百四十九條第一項之收受贓物罪嫌，因該部分犯罪事實與本件犯罪事實不同
    ，本院不得逕予變更法條予以審理，宜由檢察官另行偵查處理，併予敘明。
六、至檢察官移送併辦（臺灣屏東地方法院檢察署九十三年度偵字第二四九六號、第
    二九四八號、第三○一四號）認被告涉犯刑法第三百二十條第一項之竊盜罪部分
    ，應與本案無裁判上一罪關係，應退回予檢察官另為妥適處理，附此敘明。
據上論斷，應依刑事訴訟法第三百零一條第一項，判決如主文。
本案經檢察官甲○○到庭執行職務。
中      華      民      國    九十三    年      八      月     十三     日
                              臺灣高雄地方法院刑事第七庭
                                  審判長法官    曾逸誠
                                        法官    洪乙心
                                        法官    廖純卿
右正本證明與原本無異。
如不服本判決，應於判決送達後十日內，向本院提出上訴狀。
                                      書記官    劉企萍
中      華      民      國    九十三    年      八      月     十六     日
